臺灣臺中地方法院民事判決　95年度訴字第2763號
原　　　告　丁○○
原　　　告　丙○○○○○○
原　　　告　乙○○
前列三人共同
訴訟代理人　張慶達律師
複代理人　　賴書貞律師
被　　　告　台中縣豐原市三陽自辦市地重劃會
法定代理人　甲○○
訴訟代理人　柳正村律師
上列當事人間損害賠償事件，本院於96年6月25日言詞辯論終結
，判決如下：
    主  文
原告之訴及其假執行之聲請均駁回。
訴訟費用由原告負擔。
    事實及理由
一、原告起訴主張：
  (一)原告3人以所有如附表一所示之13筆土地，面積1489.61平方
    公尺參加被告籌辦之「台中縣豐原市三陽自辦市地重劃」，
    被告允諾給予原告3人重劃後土地分配位置為重劃契約附圖
    編號1005-11、1005-12、1005-13、1005-14、1005-2、1005
    - 9、1005-10，面積共956.02平方公尺。詎被告事後違反承
    諾，於民國（下同）94年10月4日將原告3人實配之上開土地
    ，即其中編號1005-11土地，重劃後為豐原市○○段第43號
    土地，以抵費地名目擅自出售訴外人徐原益。原告丁○○部
    分：參加重劃之土地13筆共計1489.56平方公尺，實際分配
    635.64 平方公尺，分配比率42.7％；原告林榮章部分：參
    加重劃之土地14筆共計871.5平方公尺，實際分配379.25平
    方公尺，分配比率43.6％；原告乙○○部分參加重劃之土地
    11筆共計855.6平方公尺，實際分408平方公尺，分配比率
    47.7％，依委託契約書第3條，原告3人分配比率應為51％。
    是以原告丁○○部分短少8.3％（即123.63平方公尺）；林
    榮章部分短少7.4％（即64.49平方公尺）；乙○○部分短少
    3.3％（即28.23平方公尺），如依約應分配而未分配給原告
    之三陽段43號土地公告現值每平方公尺新台幣（下同）
    23,527元計算，則原告丁○○受有損害2,908,643元，林榮
    章受有1,517,256元，乙○○受有664,167元。
  (二)被告未依約分配土地予原告，更將系爭土地三陽段43號出售
    他人，已未能照原約分配該土地予原告，自屬給付不能，亦
    屬侵權行為，因被告未盡告知義務，顯有可歸責事由，爰依
    民法第184條侵權行為及民法第226條債務不履行之規定請求
    損害賠償。如契約未成立，被告違反誠實及信用方法分配土
    地，致原告受有損害，亦應負締約過失責任。並聲明：(1)被
    告應給付原告丁○○2,908,643元；給付原告林榮章1,517,
    256元；給付乙○○664,167元，及上開金額均自起訴狀繕本
    送達被告翌日起，按年息百分之5計算之利息。(2)原告願供
    擔保，請准宣告假執行。
二、被告則以：
  (一)被告係依據獎勵土地所有權人辦理市地重劃辦法第3條規定
    ，由重劃區內全體土地所有權人組成之重劃會，屬於非法人
    團體，其最高意思機關為會員代表大會。本重劃會尚未成立
    前，有第三人曾隆鉅、許秀強等人先行籌備重劃，以「三陽
    自辦市地重劃開發處」名義尋找地主洽商簽立「重劃委託契
    約書」，作為雙方嗣後重劃應遵守之權利義務，如果地主同
    意重劃契約內容，則簽立「重劃委託契約書」，雙方簽名或
    蓋章確認，嗣重劃會成立後，再將該「重劃委託契約書」送
    交本重劃會承受契約之權利義務。經查原告因不同意「重劃
    委託契約書」之內容，而未簽章訂約，因此兩造並無契約關
    係。原告拒絕參加重劃，又不拆除地上物，經被告以鈞院90
    年度訴字第3900號請求拆除地上物，歷經最高法院95年度台
    上字第1107號判決原告敗訴確定。原告既不參加重劃，其地
    上物又經被告提起訴訟，雙方訴訟長達5年之久，造成被告
    重劃成本增加，兩造不可能簽訂重劃契約，其理甚明。原告
    稱：兩造已合意成立重劃委託契約，依約應分配三陽段第43
    地號土地給原告云云，顯不實在。
  (二)本重劃會於93年2月14日召開第二次會員大會，依第2提案通
    過：「擬依獎勵土地所有權人辦理市地重劃辦法第11條第2
    項第4款規定，修正計劃書。並作為計算土地分配之依據，
    除已簽約者，依約辦理外，其餘未簽約者，應依縣府核定之
    標準辦理土地分配」。原告因未簽約，自應依縣政府核定之
    標準辦理土地分配，原告分配三陽段第40號、41號、42 號
    土地並無不合，原告請求依契約關係再分配第43號土地並無
    依據。本重劃會土地分配成果已經93年2月24日召開第2次會
    員大會第5案決議通過，並送請台中縣政府93年9月23日府地
    劃字第0930250429號函同意備查，於93年9月23日公告30日
    徵求異議。依自辦市地重劃辦法第32條第1項規定：「土地
    所有權人得於前項公告期間內提出異議，理事會應予協調處
    理，並將處理結果送達會員大會追認，協調不成，異議人得
    於一定期限內送請司法機關裁判」，另依平均地權條例第60
    條之2亦為相同規定：「分配結果於公告期滿時確定」。故
    上開規定依序為土地所有權人提出異議、理事會協調及司法
    裁判。但本重劃會土地分配已公告確定，發給土地所有權狀
    ，原告並未對於土地分配依上開規定程序提出異議，自不得
    再主張土地分配不足。
  (三)原告三人有多筆土地在重劃區，被告分配土地係依照重劃辦
    法規定分配，分配計算表有一定公式，已陳報縣政府核准公
    告確定，為此陳報原告土地分配計算表。其中原告丁○○分
    配三陽段42地號土地面積186.63平方公尺、原告林榮章分配
    三陽段40地號土地面積248.77平方公尺、原告乙○○分配三
    陽段41號土地面積277.527平方公尺。被告完全依據重劃法
    律規定辦理土地分配，並經縣政府核准公告在案，原告如對
    於公告內容有異議，自應尋法律途徑提出異議解決，被告並
    無原告所稱侵權行為，而原告亦不能具體指出被告土地分配
    有何不法侵害原告之原因事實。原告片面指稱：「未能依照
    原約分配該土地予原告，自屬給付不能，亦係侵權行為」、
    「如契約未成立，被告違反誠實及信用方法分配土地，致原
    告損害，亦應負締約過失責任損害賠償責任」云云，顯與事
    實不符。並聲明：(1)原告之訴及假執行之聲請駁回。(2)如受
    不利判決，願供擔保聲請免為假執行。
三、兩造不爭執事實：
    重劃前原告原有之土地及重劃後原告所取得之土地如附表二
    土地分配清冊所載。
四、本院得心證之理由：
  (一)兩造爭執之處首為兩造是否訂定重劃契約？
    (1)原告主張被告之前身「三陽自辦市地重劃開發處」交付系
      爭重劃契約書予原告，提出原告實配面積計算表並附上位
      置圖，原告遂收下契約書後予以同意，並信賴被告當依系
      爭重劃契約內容分配土地，而被告亦以原告同意委託之重
      劃契約書進行重劃之基礎，顯見兩造實已合意成立重劃契
      約，不因原告等人漏未於系爭重劃契約簽章而影響重劃委
      託契約之成立云云。惟被告否認原告同意簽訂系爭重劃契
      約書，原告提出之系爭重劃契約並無原告簽名蓋章於其上
      ，原告主張渠等同意與三陽自辦市地重劃開發處訂立系爭
      重劃契約，自應就此有利於己之事實負舉證責任，原告既
      未舉出任何證據證明其為同意重劃契約之意思表示，空言
      主張委無可採。況依系爭重劃契約書第10條約定，需要拆
      除之地上物依據台中縣政府核定並經重劃會公告確定之查
      估補償數額為準，且依雙方協調結果辦理，惟原告拒絕接
      受被告提出之拆遷補償費，迭經協調均未成立，嗣經被告
      提出拆除地上物之訴訟，經最高法院裁定原告敗訴而確定
      ，有本院90年度訴字第3900號、高等法院台中分院92年度
      上字第3號判決影本及最高法院94年台上字2353號裁定影
      本在卷可稽，在兩造對拆遷補償費及拆除地上物尚有爭議
      並涉訟之情形下，兩造顯無合意成立系爭重劃契約之可能
      。
  (二)其次，兩造所爭執者為被告是否應依約將三陽段43地號土地
    分配給原告？
    兩造既未訂立系爭重劃契約，原告主張其依系爭重劃契約所
    載，應受分配取得豐原市○○段43號土地，或原告所受分配
    取得之土地面積短少，均無可採。
  (三)再者，兩造所爭執者為被告是否故意過失致侵害原告之權利
    ？
    原告主張系爭土地分配完畢後，被告並未通知原告，原告等
    人未能異議，自有可歸責事由，又被告所召開之第2次會員
    大會，僅有472人出席，未達出席人數總數4分之3以上之表
    決同意，因之被告召開不合法之決議，其分配土地顯有故意
    或過失至明云云。經查，被告於93年2月14日召開第2次會員
    大會，決議通過該重劃土地分配案，經台中縣政府以93年9
    月23日府地劃字第0930250429號函同意備查，並發函全體會
    員自93年9月23日起至93年10月26日止在被告處所公告30 日
    ，有被告第2次會員大會紀錄、上開台中縣政府、被告函文
    附卷可憑。原告主張因被告未通知原告，致原告未能異議云
    云，自無可採。再依被告召開之第2次會員大會會議紀錄所
    載，會員人數721人，親自出席人數250人，委託出席人數
    322人，總計572人，超過4分之3人數，原告主張出席人數僅
    472人，未達會員總數4分之3，即屬無據。被告係依法定程
    序完成系爭重劃區土地之分配，即無故意、過失侵害原告之
    權利可言。
  (四)按契約未成立時，當事人為準備或商議訂立契約而有左列情
    形之一者，對於非因過失而信契約能成立致受損害之他方當
    事人，負賠償責任：一、就訂約有重要關係之事項，對他方
    之詢問，惡意隱匿或為不實之說明者。二、知悉或持有他方
    之秘密，經他方明示應予保密，而因故意或重大過失洩漏之
    者。三、其他顯然違反誠實及信用方法者。民法第245-1條
    第1項定有明文。原告主張其同意重劃，但因兩造對拆遷補
    償費有所爭議而涉訟云云，顯然兩造均知悉因重劃補償費爭
    議而未能達成訂約之意思合致，系爭重劃契約未成立並非被
    告就訂約有重要關係之事項惡意隱匿或為不實之說明，亦非
    被告違反誠實及信用方法，原告主張其因此受有締約過失之
    損害，亦無可採。
  (五)綜上所述，原告依侵權行為及債務不履行損害賠償請求權，
    ，請求被告給付原告丁○○2,908,643元、原告林榮章1,517
    ,256 元、原告乙○○664,167元，及均自起訴狀繕本送達之
    翌日起至清償日止，按年息5﹪計算之利息，為無理由，應
    予駁回。其假執行之聲請，因訴之駁回而失所附麗，亦應併
    予駁回。
五、訴訟費用負擔之依據：民事訴訟法第78條、第85條第1項前
    段。
中　　華　　民　　國　　96　　年　　7　　月　　20　　日
                  民事第二庭    法  官　吳蕙玟
正本係照原本作成。
如對本判決上訴，須於判決送達後20日內向本院提出上訴狀。
中　　華　　民　　國　　96　　年　　7　　月　　20　　日
                                書記官　楊家印
